1. Do zmiennej wynik przypisz wartość wyrażenia sqrt((2+517)*1.23).

```{r}

wynik <- sqrt((2+517)*1.23)
```

2. W zbiorze danych koty_ptaki w kolumnie predkosc znajduje się maksymalna prędkość rozwijana przez gatunek w kilometrach na godzinę.

Używajac funkcji ifelse() do zmiennej wynik przypisz wektor 13 napisów z wartościami szybki i wolny w zależności od tego czy zwierze jest szybsze niż 99 km/h czy nie.

```{r}

library(PogromcyDanych)
wynik_2 <- ifelse(koty_ptaki$predkosc > 99, "szybki", "wolny")
wynik_2
```

3. Używając funkcji filter() wybierz ze zbioru danych koty_ptaki tylko zwierzęta o długości ponad 1 metr. Przypisz tę nową ramkę danych do zmiennej wynik.

Nie zapomnij w tym rozwiązaniu najpierw włączyć pakiet dplyr.

```{r}

library(dplyr)
wynik_3 <- koty_ptaki %>% filter(dlugosc > 1)
wynik_3
```

4. Użyj funkcji arrange(), aby uporządkować wiersze w zbiorze danych koty_ptaki rosnąco zgodnie z prędkością. Przypisz tą nową ramkę danych do zmiennej wynik.

Nie zapomnij w tym rozwiązaniu najpierw włączyć pakiet dplyr.
```{r}

wynik_4 <- koty_ptaki %>% arrange(predkosc)
wynik_4
```

5. W zbiorze danych auta2012 w kolumnie Marka znajdują się nazwy marek oferowanych do sprzedaży samochodów.

Zbuduj wektor nazw marek samochodów i przypisz go 
do zmiennej wynik.

```{r}

wynik_5 <- unique(auta2012$Marka)
wynik_5
```

6. W zbiorze danych auta2012 w kolumnie Wyposazenie.dodatkowe po przecinku wypisane są elementy wyposażenia auta.

Jeżeli auto ma klimatyzację to w tej kolumnie znajduje się napis klimatyzacja. Sprawdź jak wiele aut ma klimatyzację.

Wyznacz macierz kontyngencji (tabelę o dwóch wartościach, czy auto ma klimatyzację FALSE/TRUE) i zapisz ją do zmiennej wynik.

```{r}

auta2012_klima <- auta2012 %>% 
  mutate(z_klima = grepl("klimatyzacja", auta2012$Wyposazenie.dodatkowe)) %>% 
  select(z_klima)
wynik_6 <- table(auta2012_klima)
wynik_6
```

7. Ze zbioru danych auta2012 wybierz tylko auta marki Volkswagen.

Następnie średnią cenę w PLN wybranych samochodów przypisz do zmiennej wynikCena a średni przebieg (po usunięciu obserwacji brakujących) przypisz do zmiennej wynikPrzebieg.

```{r}

wynik_7 <- auta2012 %>%
  filter(Marka == "Volkswagen") %>% 
  summarise(wynikCena = mean(Cena.w.PLN),
            wynikPrzebieg = mean(Przebieg.w.km, na.rm=T))
wynik_7
```

8. Używając funkcji z pakietu dplyr wyznacz średnią cenę dla różnych marek bazując na zbiorze danych auta2012.

W pierwszym kroku pogrupuj dane ze względu na zmienną Marka, a następnie w każdej grupie wyznacz średnią cenę (Cena.w.PLN) i przypisz ją do kolumny srednia w wynikowej tabeli.

Wynikiem, zapisanym do zmiennej wynik powinna być ramka danych z dwiema kolumnami - Marka i srednia, z nazwą marki i średnią ceną ogłoszeń tej marki.

```{r}

wynik_8 <- auta2012 %>% 
  group_by(Marka) %>% 
  summarise(srednia = mean(Cena.w.PLN))
wynik_8
```

9.Ze zbioru danych auta2012 (pakiet PogromcyDanych) wybierz tylko auta marki Volkswagen.

Następnie funkcją table() wyznacz tablicę kontyngencji dla zmiennej Rodzaj.paliwa i przypisz tę tabelę do zmiennej wynik.

```{r}
Volks <- auta2012 %>% 
  filter(Marka == "Volkswagen")
wynik_9 <- table(Volks$Rodzaj.paliwa)
wynik_9
```

10. Napisz funkcję, która przyjmuje jeden argument o nazwie marka a jako wynik zwraca frakcje aut tej marki, które są wyposażone w klimatyzację. Ułamek (frakcja) jest wyznaczana na bazie zbioru danych auta2012.

Zapisz tę funkcje pod nazwą procKlima.

Przykładowo, dla wywołania procKlima('Toyota') funkcja powinna zwrócić jako wynik 0.8150775.

```{r}
procKlima <- function(marka)
{
car <- auta2012 %>% 
  mutate(z_klima = grepl("klimatyzacja", Wyposazenie.dodatkowe)) %>% 
  filter(Marka == marka, z_klima == T)

wynik_10 <- auta2012 %>% 
  filter(Marka == marka) %>% 
  summarise(frakcja = tally(car)/n())
wynik_10
}
procKlima("Toyota")
```

11. Ze zbioru danych auta2012 wybierz tylko samochody Toyota w modelu Corolla.

Wybierz kolumnę Cena.w.PLN z tych danych a następnie policz dla niej wartość pierwszego i trzeciego kwartyla.

Wartość pierwszego kwartyla ceny zapisz do zmiennej Q1 a wartość trzeciego kwartyla ceny zapisz do zmiennej Q3.

```{r}

wynik_11 <- auta2012 %>% 
  filter(Marka == "Toyota", Model == "Corolla") %>% 
  select(Cena.w.PLN) %>% 
  summarise(Q1 = quantile(Cena.w.PLN, .25),
            Q3 = quantile(Cena.w.PLN, .75))
wynik_11
```

12. Ze zbioru danych auta2012 wybierz samochody w marce Toyota. Następnie pogrupuj je (np. funkcją group_by) po modelu oraz dla każdego modelu policz średnią cenę (zmienna Cena.w.PLN). Średnią cenę zapisz do kolumny srednia

Tak wyznaczoną ramkę z kolumna opisującą model oraz kolumną opisującą średnią cenę tego modelu posortuj po średniej cenie (np. funkcją arrange()), tak by najdroższe modele były na górze a najtańsze na dole.

Wynikową ramkę danych przypisz do zmiennej wynik.

```{r}

wynik_12 <- auta2012 %>%
  filter(Marka == "Toyota") %>% 
  group_by(Model) %>% 
  summarise(srednia = mean(Cena.w.PLN))
wynik_12
```

13. Pod adresem http://biecek.pl/R/dane/daneO.csv znajduje się zbiór danych, w którego pierwszej kolumnie znajduje się zmienna Wiek. Wczytaj te dane bezpośrednio z adresu URL, a następnie policz średnią wartość z kolumny Wiek i przypisz do zmiennej srWiek.

```{r}

dane0 <- read.table("http://biecek.pl/R/dane/daneO.csv",
                    sep = ";", header = T)
wynik_13 <- dane0 %>% 
  select(Wiek) %>% 
  summarise(srWiek = mean(Wiek))
wynik_13
```

14. Dla zbioru danych koty_ptaki z pakiety PogromcyDanych policz maksymalną prędkość dla każdej grupy opisanej przez zmienną druzyna.

Maksymalne prędkości przypisz do zmiennej maxPredkosc.

Wynik, który będzie ramką danych z kolumną maxPredkosc oraz dwoma wierszami, jednym dla kotów i jednym dla ptaków, przypisz do zmiennej wynik.

```{r}

wynik_14 <- koty_ptaki %>%
  group_by(druzyna) %>% 
  summarise(maxPredkosc = max(predkosc))
wynik_14
```

15. Ze zbioru danych auta2012 wybierz Volkswageny Passaty z rocznika 2006.

Dla tak wybranych ofert sprzedaży policz średnią cenę (zmienna Cena.w.PLN) i przypisz ją do zmiennej srCena.

Policz też jaka część z tych wybranych aut (tylko wybranych powyżej) ma cenę (zmienna Cena.w.PLN) niższą lub równą 35 tysiącom PLN i przypisz tę wartość do zmiennej frakcja.

```{r}

tanie <- auta2012 %>% 
  filter(Marka == "Volkswagen", Model == "Passat", Rok.produkcji == 2006, Cena.w.PLN <= 35000)

wynik_15 <- auta2012 %>% 
  filter(Marka == "Volkswagen", Model == "Passat", Rok.produkcji == 2006) %>% 
  summarise(srCena = mean(Cena.w.PLN),
            frakcja = count(tanie)/n())
wynik_15
```

16. Ze zbioru danych auta2012 wybierz tylko auta wyprodukowane w roku 2007. Następnie policz ile egzemplarzy każdej z marek jest oferowanych do sprzedaży.

Jednym z rozwiązań jest pogrupowanie wybranych danych funkcją group_by() po kolumnie Marka, oraz dla każdej marki wyznaczenie liczby samochodów oferowanych do sprzedaży. Tę liczbę należy przypisać do kolumny count.

Wynik należy posortować tak by marki najczęstsze były na początku ramki danych a najrzadsze na końcu.

Wynik, przypisany do zmiennej wynik powinien być ramką danych o kolumnach Marka i count, w tej drugiej kolumnie znajduje się liczba auta z rocznika 2007 w danej marce. Cała ramka danych jest posortowana malejąco po kolumnie count.

```{r}

wynik_16 <- auta2012 %>% 
  filter(Rok.produkcji == 2007) %>% 
  group_by(Marka) %>% 
  tally() %>% 
  arrange(desc(n))
wynik_16
```

17. Napisz funkcję o nazwie policzSredniaCene, która przyjmuje dwa argumenty marka i rok.

Następnie wybiera ze zbioru danych auta2012 oferty dotyczące samochodów określonej marki o o wskazanym roku produkcji, a jako wynik zwraca średnią cenę z ofert dla określonych parametrów.

Przykładowo, wywołanie policzSredniaCene('Toyota', 2007) jako wynik zwróci wartość 37853.68.

```{r}

policzSredniaCene <- function(marka, rok)
{
  wynik_17 <- auta2012 %>% 
    filter(Marka == marka, Rok.produkcji == rok) %>% 
    summarise(srCena = mean(Cena.w.PLN))
  wynik_17
}
policzSredniaCene("Toyota", 2007)
```

18. Na bazie zbioru danych auta2012 policz która makra samochodów miała średnio najwyższą cenę, jeżeli ograniczyć się tylko do samochodów z silnikiem diesla wyprodukowanych w 2006 roku.

Do zmiennej wynik przypisz wyłącznie nazwę tej średnio najdroższej marki.

```{r}

wynik_18 <- auta2012 %>% 
  filter(Rok.produkcji == 2006, Rodzaj.paliwa == "olej napedowy (diesel)") %>% 
  group_by(Marka) %>% 
  summarise(srCena = mean(Cena.w.PLN)) %>% 
  filter(srCena == max(srCena))
wynik_18
```

19. W pakiecie PogromcyDanych dostępny jest zbiór danych diagnoza.

W tym zbiorze danych w kolumnie plec znajduje się informacja o płci respondenta a w kolumnie eduk4_2013 edukacja opisana w jednej z czterech wartości.

Wyznacz tablicę kontyngencji, tak by w kolumnach przedstawione były płcie a w wierszach grupy edukacji. Usuń z tej tabeli wiersze w których występują same wartości 0. Pozostałą tabelę kontyngencji przypisz do zmiennej wynik.

```{r}

my_df <- diagnoza %>% 
  select(plec, eduk4_2013) %>% 
  mutate_all(funs(ifelse(. == 0, NA, .))) %>% 
  filter(complete.cases(.)) 
table(my_df$eduk4_2013, my_df$plec)
```

20. W pakiecie PogromcyDanych dostępny jest zbiór danych diagnoza.

W tym zbiorze danych w kolumnie plec znajduje się informacja o płci respondenta a w kolumnie eduk4_2013 edukacja opisana w jednej z czterech wartości.

Wyznacz tablicę kontyngencji i zapisz ją w postaci wąskiej do zmiennej wynik.

W postaci wąskiej, ramka danych powinna mieć trzy kolumny o nazwach: plec, wyksztalcenie, liczba.

W kolejnych wierszach powinny znajdować się informacje dla każdej kombinacji płci i wykształcenia ile było takich respondentów. Przykładowo kobiet w grupie z wykształceniem 'wyższe i policealne' było 3609.

```{r}

wynik_20 <- diagnoza %>% 
  select(plec, eduk4_2013) %>% 
  filter(complete.cases(.)) %>% 
  group_by(plec) %>% 
  count(eduk4_2013)
wynik_20
```


